臺灣臺中地方法院民事判決
                                      110年度訴字第902號
原      告  臺中市生命禮儀管理處

法定代理人  劉振村  
訴訟代理人  嚴勝曦律師
被      告  大心開發有限公司

法定代理人  余廷佑  
上列當事人間請求債務不履行損害賠償事件，本院於民國110年8
月24日言詞辯論終結，判決如下：
    主    文
被告應給付原告新臺幣534萬4320元，及自民國110年3月30日起
至清償日止，按週年利率5％計算之利息。
訴訟費用由被告負擔。
本判決於原告以新臺幣178萬2000元供擔保後，得假執行。
    事實及理由
壹、程序方面被告未於言詞辯論期日到場，核無民事訴訟法第38
    6條所列各款情形，依原告聲請，由其一造辯論而為判決。
貳、實體方面
一、原告主張：
（一）被告以總價新臺幣（下同）899萬4276元得標由原告辦理
      「108年度臺中市公墓廢棄物清除處理」工程採購（案號
      ：000000000，下稱系爭採購案），兩造乃於民國108年10
      月22日簽訂系爭採購案之勞務採購契約書（下稱系爭契約
      ），被告並依系爭採購案投標須知第39條之規定，於108
      年11月4日完成繳納履約保證金9萬9000元。嗣兩造於108
      年12月24日追加簽訂「108年度臺中市公墓廢棄物清除處
      理-契約變更」工程採購契約書（案號：000000000-0，亦
      同系爭採購案及系爭契約，下稱系爭變更契約書），追加
      工程價額117萬元，是系爭採購案總金額為1016萬4276元
      。惟被告就系爭採購案之以下履約標的，有諸多並未依系
      爭契約確實清運「已集中之可燃性廢棄物」、「已集中之
      不可燃性廢棄物」及「原地形整地」，而僅將已集中之廢
      棄物就地掩埋於土地內，並未進行原地形整地，此顯有可
      歸責於被告不完全給付並無法補正，致原告受有損害之情
      形，另有關有關「烏日區第4公墓」、「大里區第2公墓」
      、「南屯區第21公墓寶文段」、「南屯區第17公墓」及「
      南區第7公墓」等5處工程標的，因被告驗收未通過，亦未
      於期限內改正而不予給付價款，原告即於109年5月13日以
      中市分處字第1090003548號函及於109年6月3日以中市分
      處字第1090004033號函通知被告自109年5月1日起終止契
      約在案。
（二）被告未依系爭契約履行，致原告受有損害共計536萬4320
      元，顯屬可歸責於被告之不完全給付且無從補正，原告請
      求被告賠償之項目如下：
   1、有關履約標的「大雅區第7公墓」之部分，請求被告給付
      損害賠償115萬1892元：此部分被告就該墓地上「已集中
      之不可燃性廢棄物」並無確實清運完成，而僅將已集中之
      廢棄物就地掩埋於該墓地之土地內，並未進行原地形整地
      ，雖於109年1月20日驗收紀錄有通過而付款，惟因被告本
      件其他履約標的未達驗收標準，原告須另行再發標予其他
      廠商重新清運整地（即「109年度臺中市梧棲區第7公墓等
      6處公墓環境整理工程案」，下稱另行開標）時，就該墓
      地開挖時卻仍發現有上述隱蔽施作不實之部分，其中：
 （1）返還已給付之「已集中之不可燃性廢棄物」價款25萬5594
      元：被告就「已集中之不可燃性廢棄物」並未確實清運完
      成，而就地掩埋於該墓地之土地內，給付不符債之本旨，
      形同未為給付，就此部分被告所請領之價款25萬5594元，
      依系爭契約第5條第10項之約定，自應返還給付予原告。
 （2）返還已給付之「原地形整地」之價額23萬4012元：被告因
      就「已集中之不可燃性廢棄物」並未確實清運完成，而就
      地掩埋於該墓地之土地內，是「原地形整地」並未確實施
      作，給付不符債之本旨，形同未為給付，就此部分被告所
      請領之價款23萬4012元，依系爭契約第5條第10項之約定
      ，自應返還原告。
 （3）請求給付回復該墓地土地原狀之損害69萬2286元：因被告
      就上揭施作不實之情況，並將該「已集中之不可燃性廢棄
      物」就地掩埋於該墓地土地中，是原告須另行招標委任其
      他廠商重新整地施作，依另行招標之詳細價目表，有關「
      構造物開挖，深度＜5ｍ，機械挖」項次每立方公尺單價為4
      3元，該墓地面積1萬9501平方公尺，挖掘深度0.5ｍ，共97
      50.5立方公尺【計算式：1萬9501×0.5ｍ＝9750.5】，是該
      工程價額為41萬9272元【計算式：43元×9750.5＝41萬9272
      元（小數點以下四捨五入，以下同）】；有關「構造物回
      填，回填土，機械」項次每立方公尺單價為28元，該墓地
      面積1萬9501平方公尺，回填深度0.5ｍ，共9750.5立方公
      尺，是該工程價額為27萬3014元【計算式：28元×9750.5＝
      27萬3014元】，是原告另行招標委請其他廠商進行回復該
      墓地土地原狀之費用共為69萬2286元【計算式：41萬9272
      元＋27萬3014元＝69萬2286元】，此部分依系爭契約第8條
      第11項及第12項、第12條第5項、第6項及第7項之約定，
      被告應對原告負損害賠償責任。
 （4）承上，被告應返還已給付之「已集中之不可燃性廢棄物」
      價款25萬5594元、應返還已給付之「原地形整地」之價額
      23萬4012元及請求給付回復該墓地土地原狀之損害69萬22
      86元，共115萬1892元【計算式：25萬5594元＋23萬4012元
      ＋69萬2286元＝115萬1892元】。
   2、有關履約標的「梧棲區第7公墓」之部分，請求被告給付
      損害賠償38萬6808元：此部分被告就該墓地上「已集中之
      不可燃性廢棄物」並無確實清運完成，而僅將已集中之廢
      棄物就地掩埋於該墓地之土地內，並未進行原地形整地，
      於109年1月22日驗收紀錄記載：「…（四）梧棲區第7公墓
      ：①北側清除不完整。②東南側以掩埋方式處理，與規定不
      符。③中央以掩埋方式處理，與規定不符。」，並於「改
      善、拆除、重作、退貨、換貨之期限」欄載明「於109年1
      月17日至22日驗收有缺失之公墓，應於109年3月2日前改
      善完成。」等語驗收未通過可憑，亦經被告代理人「廖彥
      儒」到場簽名無訛，惟被告逾期仍未改正，是被告就此有
      該「已集中之不可燃性廢棄物」就地掩埋於該墓地土地中
      之施作不實之情況，致使原告須另行招標標委任其他廠商
      重新整地施作而受有損害。依另行招標之詳細價目表，有
      關「構造物開挖，深度＜5ｍ，機械挖」項次每立方公尺單
      價為43元，該墓地面積1萬0896平方公尺，挖掘深度0.5ｍ
      ，共5448立方公尺【計算式：1萬0896×0.5ｍ＝5448】，是
      該工程價額為23萬4264元【計算式：43元×5448＝23萬4264
      元】；有關「構造物回填，回填土，機械」項次每立方公
      尺單價為28元，該墓地面積1萬0896平方公尺，挖掘深度0
      .5ｍ，共5448立方公尺，是該工程價額為15萬2544元【計
      算式：28元×5448＝15萬2544元】，是原告另行招標委請其
      他廠商進行回復該墓地土地原狀之費用共為38萬6808元【
      計算式：23萬4264元＋15萬2544元＝38萬6808元】，此部分
      依系爭契約第8條第11項及第12項、第12條第5項、第6項
      及第7項之約定，被告應對原告負損害賠償責任。
   3、有關履約標的「烏日區第4公墓」之部分，請求被告給付
      損害賠償69萬3635元：此部分被告就該墓地上「已集中之
      不可燃性廢棄物」並無確實清運完成，而僅將已集中之廢
      棄物就地掩埋於該墓地之土地內，並未進行原地形整地，
      於109年1月17日驗收紀錄記載：「…（一）烏日區第4公墓
      ：①廁所以東應重新整理（有未清運現地掩埋情形）。②西
      側墓區北側尚未清理。③西側墓區南邊有未清運現地掩埋
      情形。」，並於「改善、拆除、重作、退貨、換貨之期限
      」欄載明「待1月22日全部驗收完成後，再擇改善日期。
      」等語驗收未通過可憑，嗣於109年1月22日驗收紀錄載明
      「於109年1月17日至22日驗收有缺失之公墓，應於109年3
      月2日前改善完成。」等語，亦經被告代理人「廖彥儒」
      到場簽名無訛，惟經原告於109年4月24日以中市分處字第
      1090003046號函催告於109年4月30日前改正，被告逾期仍
      未改正，是被告就此有該「已集中之不可燃性廢棄物」就
      地掩埋於該墓地土地中之施作不實之情況，致使原告須另
      行招標標委任其他廠商重新整地施作而受有損害。依另行
      招標之詳細價目表，有關「構造物開挖，深度＜5ｍ，機械
      挖」項次每立方公尺單價為43元，該墓地面積1萬9539平
      方公尺，挖掘深度0.5ｍ，共9769.5立方公尺【計算式：1
      萬9539×0.5ｍ＝9769.5），是該工程價額為42萬0089元【計
      算式：43元×9769.5＝42萬0089元】；有關「構造物回填，
      回填土，機械」項次每立方公尺單價為28元，該墓地面積
      1萬9539平方公尺，挖掘深度0.5ｍ，共9769.5立方公尺，
      是該工程價額為27萬3546元【計算式：28元×9769.5＝27萬
      3546元】，是原告另行招標委請其他廠商進行回復該墓地
      土地原狀之費用共為69萬3635元【計算式：42萬0089元＋2
      7萬3546元＝69萬3635元】，此部分依系爭契約第8條第11
      項及第12項、第12條第5項、第6項及第7項之約定，被告
      應對原告負損害賠償責任。
   4、有關履約標的「大里區第2公墓」之部分，請求被告給付
      損害賠償27萬6084元：此部分被告就該墓地上「已集中之
      不可燃性廢棄物」並無確實清運完成，而僅將已集中之廢
      棄物就地掩埋於該墓地之土地內，並未進行原地形整地，
      於109年1月17日驗收紀錄記載：「…（三）大里區第2公墓
      ：①西側墓區北邊及西北邊有現地掩埋未清除情形。②東側
      墓區東邊有堆置未清除情形。」，並於「改善、拆除、重
      作、退貨、換貨之期限」欄載明「待1月22日全部驗收完
      成後，再擇改善日期。」等語驗收未通過可憑，嗣於109
      年1月22日驗收紀錄載明「於109年1月17日至22日驗收有
      缺失之公墓，應於109年3月2日前改善完成。」等語，亦
      經被告代理人「廖彥儒」到場簽名無訛，惟經原告於109
      年4月24日以中市分處字第1090003046號函催告於109年4
      月30日前改正，被告逾期仍未改正，是被告就此有該「已
      集中之不可燃性廢棄物」就地掩埋於該墓地土地中之施作
      不實之情況，致使原告須另行招標標委任其他廠商重新整
      地施作而受有損害。依另行招標之詳細價目表，有關「構
      造物開挖，深度＜5ｍ，機械挖」項次每立方公尺單價為43
      元，該墓地面積7777平方公尺，挖掘深度0.5ｍ，共3888.5
      立方公尺【計算式：7777×0.5ｍ＝3888.5】，是該工程價額
      為16萬7206元【計算式：43元×3888.5＝16萬7206元】；有
      關「構造物回填，回填土，機械」項次每立方公尺單價為
      28元，該墓地面積7777平方公尺，挖掘深度0.5ｍ，共3888
      .5立方公尺，是該工程價額為10萬8878元【計算式：28元
      ×3888.5＝10萬8878元】，是原告另行招標委請其他廠商進
      行回復該墓地土地原狀之費用共為27萬6084元【計算式：
      16萬7206元＋10萬8878元＝27萬6084元】，此部分依系爭契
      約第8條第11項及第12項、第12條第5項、第6項及第7項之
      約定，被告應對原告負損害賠償責任。
   5、有關履約標的「南屯區第21公墓寶文段」之部分，請求被
      告給付損害賠償94萬1318元：此部分被告就該墓地上「已
      集中之不可燃性廢棄物」並無確實清運完成，而僅將已集
      中之廢棄物就地掩埋於該墓地之土地內，並未進行原地形
      整地，於109年1月21日驗收紀錄記載：「…（二）南屯區
      第21公墓寶文段：廢棄物就地掩埋與契約運載清除不符，
      全區須本機關監看下重做。」，並於「改善、拆除、重作
      、退貨、換貨之期限」欄載明「待1月22日驗收完成後，
      擇訂改善日期。」等語驗收未通過可憑，嗣於109年1月22
      日驗收紀錄載明「於109年1月17日至22日驗收有缺失之公
      墓，應於109年3月2日前改善完成。」等語，亦經被告代
      理人「廖彥儒」到場簽名無訛，被告逾期仍未改正，是被
      告就此有該「已集中之不可燃性廢棄物」就地掩埋於該墓
      地土地中之施作不實之情況，致使原告須另行招標標委任
      其他廠商重新整地施作而受有損害。依另行招標之詳細價
      目表，有關「構造物開挖，深度＜5ｍ，機械挖」項次每立
      方公尺單價為43元，該墓地面積2萬6516平方公尺，挖掘
      深度0.5ｍ，共1萬3258立方公尺【計算式：2萬6516×0.5ｍ＝
      1萬3258】，是該工程價額為57萬0094元【計算式：43元×
      1萬3258＝57萬0094元】；有關「構造物回填，回填土，機
      械」項次每立方公尺單價為28元，該墓地面積2萬6516平
      方公尺，挖掘深度0.5ｍ，共1萬3258立方公尺，是該工程
      價額為37萬1224元【計算式：28元×1萬3258＝37萬1224元
      】，是原告另行招標委請其他廠商進行回復該墓地土地原
      狀之費用共為94萬1318元【計算式：57萬0094元＋37萬122
      4元＝94萬1318元】，此部分依系爭契約第8條第11項及第1
      2項、第12條第5項、第6項及第7項之約定，被告應對原告
      負損害賠償責任。
   6、有關履約標的「南屯區第17公墓」之部分，請求被告給付
      損害賠償166萬3562元：此部分被告就該墓地上「已集中
      之不可燃性廢棄物」並無確實清運完成，而僅將已集中之
      廢棄物就地掩埋於該墓地之土地內，並未進行原地形整地
      ，於109年1月21日驗收紀錄記載：「…（一）南屯區第17
      公墓：經挖掘查驗，廢棄物有就地掩埋情形，與契約運載
      清除不符，全區須於本機關監看人員監看下重做。」，並
      於「改善、拆除、重作、退貨、換貨之期限」欄載明「待
      1月22日驗收完成後，擇訂改善日期。」等語驗收未通過
      可憑，嗣於109年1月22日驗收紀錄載明「於109年1月17日
      至22日驗收有缺失之公墓，應於109年3月2日前改善完成
      。」等語，亦經被告代理人「廖彥儒」到場簽名無訛，惟
      經原告於109年4月24日以中市分處字第1090003046號函催
      告於109年4月30日前改正，被告逾期仍未改正，是被告就
      此有該「已集中之不可燃性廢棄物」就地掩埋於該墓地土
      地中之施作不實之情況，致使原告須另行招標標委任其他
      廠商重新整地施作而受有損害。依另行招標之詳細價目表
      ，有關「構造物開挖，深度＜5ｍ，機械挖」項次每立方公
      尺單價為43元，該墓地面積5萬4543平方公尺，挖掘深度0
      .5ｍ，共2萬7271.5立方公尺【計算式：5萬4543×0.5ｍ＝2萬
      7271.5】，是該工程價額為100萬9046元【計算式：43元×
      2萬7271.5＝100萬9046元】；有關「構造物回填，回填土
      ，機械」項次每立方公尺單價為28元，該墓地面積5萬454
      3平方公尺，挖掘深度0.5ｍ，共2萬7271.5立方公尺，是該
      工程價額為65萬4516元【計算式：28元×2萬7271.5＝65萬4
      516元】，是原告另行招標委請其他廠商進行回復該墓地
      土地原狀之費用共為166萬3562元【計算式：100萬9046元
      ＋65萬4516元＝166萬3562元】，此部分依系爭契約第8條第
      11項及第12項、第12條第5項、第6項及第7項之約定，被
      告應對原告負損害賠償責任。
   7、有關履約標的「南區第7公墓」之部分，請求被告給付損
      害賠償25萬1021元：此部分被告就該墓地上「已集中之不
      可燃性廢棄物」並無確實清運完成，而僅將已集中之廢棄
      物就地掩埋於該墓地之土地內，並未進行原地形整地，於
      109年1月17日驗收紀錄記載：「…（二）南區第7公墓：①
      北側有填埋未清除情形。②西側仍有大件廢棄物未清除。
      」，並於「改善、拆除、重作、退貨、換貨之期限」欄載
      明「待1月22日全部驗收完成後，再擇改善日期。」等語
      驗收未通過可憑，嗣於109年1月22日驗收紀錄載明「於10
      9年1月17日至22日驗收有缺失之公墓，應於109年3月2日
      前改善完成。」等語，亦經被告代理人「廖彥儒」到場簽
      名無訛，惟經原告於109年4月24日以中市分處字第109000
      3046號函催告於109年4月30日前改正，被告逾期仍未改正
      ，是被告就此有該「已集中之不可燃性廢棄物」就地掩埋
      於該墓地土地中之施作不實之情況，致使原告須另行招標
      標委任其他廠商重新整地施作而受有損害。依另行招標之
      詳細價目表，有關「構造物開挖，深度＜5ｍ，機械挖」項
      次每立方公尺單價為43元，該墓地面積7071平方公尺，挖
      掘深度0.5ｍ，共3535.5立方公尺【計算式：7071×0.5ｍ＝35
      35.5】，是該工程價額為15萬2027元【計算式：43元×353
      5.5＝15萬2027元】；有關「構造物回填，回填土，機械」
      項次每立方公尺單價為28元，該墓地面積7071平方公尺，
      挖掘深度0.5ｍ，共3535.5立方公尺，是該工程價額為9萬8
      994元【計算式：28元×3535.5＝9萬8994元】，是原告另行
      招標委請其他廠商進行回復該墓地土地原狀之費用共為25
      萬1021元【計算式：15萬2027元＋9萬8994元＝25萬1021元
      】，此部分依系爭契約第8條第11項及第12項、第12條第5
      項、第6項及第7項之約定，被告應對原告負損害賠償責任
      。
（三）綜上，被告應賠償原告「大雅區第7公墓」之金額為115萬
      1892元、「梧棲區第7公墓」之金額為38萬6808元、「烏
      日區第4公墓」之金額為69萬3635元、「大里區第2公墓」
      之金額為27萬6084元、「南屯區第21公墓寶文段」之金額
      為94萬1318元、「南屯區第17公墓」之金額為166萬3562
      元及「南區第7公墓」之金額為25萬1021元，總計536萬43
      20元【計算式：115萬1892元＋38萬6808元＋69萬3635元＋27
      萬6084元＋94萬1318元＋166萬3562元＋25萬1021元＝536萬43
      20元】。爰依系爭契約之法律關係提起本件訴訟等語。
（四）並聲明：1、如主文第1項所示。2、願供擔保，請准宣告
      假執行。
二、被告未於言詞辯論期日到場，亦未提出書狀作何聲明或陳述
    。
三、得心證之理由
（一）原告主張之上開事實，據其提出系爭契約書、系爭變更契
      約書、總標單、原告通知被告終止契約函文、原告催告被
      告限期改正函文、原告驗收紀錄及被告代理人「廖彥儒」
      之到場簽名、現場勘驗照片、原告發標其他廠商契約書等
      為證（見本院卷第27—129頁），核與原告主張之事實符合
      。又被告於相當期間內受合法之通知，未於言詞辯論期日
      到場，亦未提出書狀加以爭執，依民事訴訟法第280條第3
      項準用同條第1項規定，對於上開事實視同自認。準此，
      原告之上開主張堪信為真實。
（二）次按廠商履約有逾期違約金、損害賠償、採購標的損壞或
      短缺、不實行為、未完全履約、不符契約規定、溢領價金
      及減少履約事項等情形時，機關得自應付價金中扣抵；其
      有不足者，得通知廠商給付或自保證金扣抵。機關於廠商
      履約中，若可預見其履約瑕疵，或其有其他違反契約之情
      事者，得通知廠商限期改善。廠商不於前款期限內，依照
      改善或履行者，機關得採行下列措施：1.自行或使第三人
      改善或繼續其工作，其風險及費用由廠商負擔。2.終止或
      解除契約，並得請求損害賠償。3.通知廠商暫時履約。廠
      商履約結果經機關初驗或驗收有瑕疵者，機關得要求廠商
      於  日內（機關未填列者，由主驗人定之）改善、拆除、
      重作、退貨或換貨（以下簡稱改正）。逾期未改正者，依
      系爭契約第13條計算逾期違約金。但逾期未改正仍在契約
      原訂履約期限內者，不在此限。廠商不於前款期限內改正
      、拒絕改正或其瑕疵不能改正，或改正次數逾3（由機關
      於招標時載明：無者免填）次仍未能改正者，機關得採行
      下列措施之一：1.自行或使第三人改善，並得本向廠商請
      求償還改善必要費用。2.終止或解除契約或減少契約價金
      。因可歸責於廠商之事由，至履約有瑕疵者，機關除依前
      2款規定辦理外，並得請求損害賠償，系爭契約第5條第10
      項、第8條第11項及第12項、第12條第5項、第6項及第7項
      分別明文約定（見本院卷第36、39、51頁）。本件被告就
      系爭契約之履行，既有原告所主張之上開債務不履行情事
      ，並致原告受有上開損害，則原告依系爭契約之約定請求
      被告返還已領價款及賠償所受損害，合計如主文第1項所
      示之本金，於法自屬有據。
（三）末按給付無確定期限者，債務人於債權人得請求給付時，
      經其催告而未為給付，自受催告時起，負遲延責任，其經
      債權人起訴而送達訴狀，或依督促程序送達支付命令，或
      為其他相類之行為者，與催告有同一之效力，民法第229
      條第2項定有明文。又遲延之債務，以支付金錢為標的者
      ，債權人得請求依法定利率計算之遲延利息。但約定利率
      較高者，仍從其約定利率。應付利息之債務，其利率未經
      約定，亦無法律可據者，週年利率為百分之5，民法第233
      條第1項、第203條亦有明定。本件原告對被告之債務不履
      行損害賠償請求權，核屬無確定期限之給付，被告應經原
      告催告而未為給付，始負遲延責任。原告以起訴狀繕本送
      達被告為催告之表示，則被告應自該繕本送達翌日起負遲
      延責任，是原告對被告請求自起訴狀繕本送達（見本院卷
      第147頁送達證書）翌日即110年3月30日起至清償日止，
      按週年利率5％計算之遲延利息，核無不合。
四、綜上所述，原告依系爭契約之法律關係，請求被告賠償534
    萬4320元，及自110年3月30日起至清償日止，按週年利率5％
    計算之利息，為有理由，應予准許。
五、原告陳明願供擔保，聲請宣告假執行，核無不合，爰酌定相
    當擔保金額准許之。
六、訴訟費用負擔之依據：民事訴訟法第78條。
中　　華　　民　　國 　110　　年　 　9　　月　　 3　　日
                  民事第二庭  審判長法  官  呂麗玉
                                    法  官  蔡嘉裕
                                    法  官  陳盈睿
以上為正本係照原本作成。
如不服本判決，應於送達後廿日內，向本院提出上訴狀並表明上
訴理由，如於本判決宣示後送達前提起上訴者，應於判決送達後
廿日內補提上訴理由書（須附繕本）。
中　　華　　民　　國 　110　　年　 　9　　月　　 3　　日
                                    書記官  楊思賢